臺灣花蓮地方法院刑事判決　　　　　　　　　　　　九十三年度訴字第一四八號
　　公　訴　人　臺灣花蓮地方法院檢察署檢察官
　　被　　　告　己○○
　　選任辯護人　魏辰州律師
　　被　　　告　乙○○
　　指定辯護人　本院公設辯護人
　　被　　　告　丙○○
　　被　　　告　戊○○
右列被告等因準強盜等案件，經檢察官提起公訴（九十三年度偵字第九三０號）、追
加起訴（九十三年度偵緝字第一四三號、第一四四號、九十三年度偵字第一九七六號
、第一九七七號、第一九七八號、第一九七九號）暨移
察署九十三年偵字第二二五一號、第二三九一號、第二七八九號、第二六六九號、九
十三年度核退偵字第五一八號、台灣板橋地方法院九十四年度偵字第七五０號），本
院判決如左：
    主  文
己○○、乙○○共同攜帶兇器、毀壞門扇竊盜，因防護贓物、脫免逮捕，而當場施以
強暴，己○○處有期徒刑柒年貳月；乙○○處有期徒刑柒年肆月，扣案藍色柄剪刀壹
把及銼刀壹支，均沒收之。
乙○○追加起訴竊盜、贓物罪部分，公訴不受理。
丙○○、戊○○追加起訴部分公訴不受理。
    事  實
一、己○○與乙○○共同基於意圖為自己不法所有之犯意聯絡，於民國九十三年四月
    二十七日下午五時四十分許，至花蓮縣新城鄉順安村草林一二０之五號庚○○住
    處，由乙○○持其所有客觀上足供兇器使用之藍色柄剪刀一把及銼刀一支毀壞庚○○住處大門門鎖後，二人共同侵入前開住處（侵入住宅部分未據告訴），竊取
    金戒指、金手鍊、金項鍊等物，得手後，適為庚○○返家發覺，庚○○乃要求二
    人返還竊得之物，詎二人為防護贓物及脫免逮捕，當場對庚○○施強暴，乙○○
    先動手毆打庚○○頭部一拳，庚○○因而倒地，乙○○乃趁隙逃逸，己○○亦上
    前抱住庚○○，惟經庚○○持鐵鎚敲打己○○頭部，己○○始罷手就擒，嗣經庚○○報警而查獲上情。
二、案經花蓮縣警察局新城分局、花蓮分局；被害人林秋蘭、鄭秋濱訴由花蓮縣警察
    吉安分局報告及花蓮縣警察局、內政部警政署花蓮港務局移送臺灣花蓮地方法院
    檢察署檢察官偵查起訴、追加起訴及移送併案審理，另經台北縣政府警察局中和
    分局移送台灣板橋地方法院檢察署檢察官移送併案審理。
    理  由
壹、有罪部分：
一、按被告以外之人，於審判外之言詞或書面陳述，除法律有規定者外，不得作為證
    據；又被告之自白非出於強暴、脅迫、利誘、詐欺、疲勞訊問、違法羈押或其他
    不正之方法，且與事實相符者，得為證據，刑事訴訟法第一百五十九條第一項、
    第一百五十六條第一項分別定有明文。經查：
（一）本件公訴人雖於本院準備程序中提出證人庚○○於警詢中之證述作為證據，然
      被告己○○之辯護人於本院準備程序中抗辯前開證據無證據能力，揆諸前揭規
      定，應認證人庚○○之警詢證詞不得做為證據，而無證據能力。
（二）本案被告己○○及其辯護人另以被告己○○於警詢中中並未陳述：「我抱住屋
      主（即被害人庚○○）」一語，且製作警詢筆錄時被告己○○因頭部受傷關係
      ，故其當時精神狀況不佳，又警詢筆錄記載之內容與被告己○○於警詢中實際
      所陳述並不一致等語，辯稱被告己○○警詢筆錄中自白不具證據能力。然查，
      被告己○○於本案案發後因頭部受傷，且欲製作警詢筆錄時已進入夜間（即九
      十三年四月二十七日十九時零分許），乃依被告己○○之要求，先送被告己○○就醫休息，嗣於翌日（即四月二十八日）十二時五十五分許，先經警方詢問
      被告己○○之精神狀況如何，被告己○○表示可以製作警詢筆錄，並緊接簽名
      於其上，方開始製作警詢筆錄，被告己○○當時之對答與一般常人並無不同，
      且警詢筆錄內容均係被告己○○之自由陳述，並無刑求逼供之情形，筆錄記載
      完畢亦經提示被告己○○詳閱認為無誤後，簽名於警詢筆錄上等情，業據證人
      即九十三年四月二十八日製作被告己○○警詢筆錄之員警丁○○於本院訊問程
      序中證述明白，而被告己○○亦不否認警員於製作警詢筆錄前已先確認其精神
      狀況，且上開警詢筆錄之簽名確為真正，並有被告己○○於九十三年四月二十
      七日十九時零分、四月二十八日十二時五十五分之警詢筆錄各一份在卷可佐，
      另經本院勘驗被告己○○警詢中之錄音帶，亦顯示被告己○○於製作警詢筆錄
      時，均能針對警詢問題，適切且清楚的回答，且被告己○○於警詢中確實陳述
      ：當時伊和被告乙○○二人本來一起衝下去的，屋主在中間，伊想要跑，就抱
      住屋主等語，與警詢筆錄中被告己○○自白當時有抱住屋主之記載相符，有本
      院九十三年十月二十一日勘驗筆錄一份在卷可佐，堪信被告己○○於九十三年
      四月二十八日警詢中之陳述，並無意識不清之情形，且其陳述亦與警詢筆錄之
      內容相符。又前開警詢筆錄雖僅係記載被告己○○於警詢中之主要陳述，而非
      逐字記載被告劉俊傑口述之所有內容，然該警詢筆錄之記載與被告己○○於警
      詢中之陳述意旨並無不符之處，堪信上開被告己○○警詢中之自白為真正，應
      具備證據能力。
（三）被告乙○○之辯護人亦以被告乙○○於警詢中之陳述，係員警以被告己○○之
      警詢筆錄為基準所製作，並非被告乙○○自由意識所陳述為由，認其無證據能
      力，公訴人遂於本院準備程序中捨棄被告乙○○之警詢筆錄為證據，本院爰不
      再就上開證據之證據能力為認定，先此敘明。
二、訊據被告己○○、乙○○固均坦承於前揭時間、地點，攜帶藍色柄剪刀一把、銼
    刀一支竊取被害人庚○○之住宅物品，經核與被害人庚○○於偵訊及本院審理中
    證述之失竊情節相符，並有贓證物品收據二紙、現場照片二十幀及扣案藍色柄剪
    刀一把、銼刀一支附卷可查，堪信被告二人確有攜帶兇器、毀壞門扇竊盜之犯行
    。惟被告二人均矢口否認有何準強盜犯行，被告己○○辯稱：當時伊與被告乙○○在三樓，被害人上樓後看到伊二人，被告乙○○先跑過去推屋主，並跑下樓，
    伊本來要跟著被告乙○○一起下樓，但遭被害人抱住伊云云；選任辯護人則辯稱
    ：被告己○○實係因被害人持鐵鎚毆打，出於防衛自身生命、身體之安全而與被
    害人發生互抱拉扯之情形，並非為脫免逮捕而對被害人施以強暴行為；另被告乙○○則辯稱：在三樓屋頂，伊想跑掉，但被害人抓住伊肩膀之衣服，伊為了要離
    開，就回腳踢被害人，但是並沒有踢到被害人，伊就跑掉了；指定辯護人則以：
    證人庚○○為被害人，其證言有偏頗之虞，且其證稱被告乙○○攻擊被害人前，
    被害人已轉身背對被告乙○○，則被告乙○○應不可能毆打被害人之額頭，證人
    庚○○所述與經驗法則不符，其證詞顯不可採云云，惟查：
（一）被害人庚○○於九十三年四月二十七日下午五時許自外返家，發現住宅遭竊，
      並因聽聞聲響，乃右手拿鐵枝，左手拿鐵鎚防身上至三樓，當場發現被告二人
      躲藏於牆角，被害人告知被告二人，只要交出竊得物品即不予追究，然被告二
      人並未聽從，被害人遂轉頭欲離開，被告乙○○遽然跑至被害人面前，毆打被
      害人額頭一拳，被害人因之摔倒，手上之鐵鎚亦掉落於地，正要爬起來時，被
      告己○○自後方抱住被害人，被告乙○○立即趁隙離開，被害人因無從自被告
      己○○手上掙脫，乃撿拾掉於地上之鐵鎚越過肩膀毆打被告己○○頭部，被告
      己○○方鬆手等情，迭據證人庚○○於偵訊時及本院審理中證述一致，經核與
      被告己○○於偵訊中供陳被害人當時有跌倒，被告乙○○有碰到被害人等語相
      符，被告乙○○雖以前詞置辯，然其於偵訊中辯稱：被害人怕伊等離開，便近
      身攔伊，並用腳踢伊，伊才抓住被害人的腳並推開，與其在本院審理中所供述
      ：因被害人抓住伊之衣服，伊才回腳踢被害人，但沒有踢到被害人等語互相矛
      盾，已令人懷疑其前開陳述之真實性，另衡以被害人若未遭人攻擊，當不至於
      跌倒在地，堪信證人庚○○所述曾遭被告乙○○毆打額頭一拳，並因之跌倒等
      情為真實可採，足知被告乙○○確有毆打被害人額頭一拳之強暴犯行。指定辯
      護人雖稱證人庚○○所述不符經驗法則，而證人庚○○於本院審理中固證稱：
      伊遭被告乙○○攻擊之前正轉頭要離開那裡等語，然其復證稱：隨後被告乙○○跑到伊之面前一拳打到伊之額頭，伊就摔倒等語（本院卷第一九三頁），顯
      然被告乙○○毆打被害人時，被害人已非背對被告乙○○，其前開所述應無違
      背經驗法則而不可採信之處，指定辯護人前開所辯，尚不可採。
（二）證人庚○○雖於偵訊中陳述不確定其頭部所受之傷害係如何造成等語，然其對
      於係遭被告己○○主動抱住，並非被害人先抱住被告己○○一情則於偵訊及本
      院審理中均為一致之陳述，經核與被告己○○於警詢中供陳：伊抱住屋主，之
      後被害人就持鐵鎚毆打伊之頭部等語相符，衡以被害人已先因被告乙○○之攻
      擊而倒於地上，自無能力再持鐵鎚主動攻擊被告己○○，且被告己○○若係為
      搶下被害人所持攻擊被告己○○之鐵鎚，當無自背後抱住被害人之必要，堪信
      證人庚○○前開所述為真實，本案被告己○○確有主動自背後抱住被害人之強
      暴行為，被告己○○之辯護人所辯：被告己○○係因被害人持鐵鎚毆打，出於
      防衛自身生命、身體之安全才會與被害人發生互抱拉扯之情形云云，與事實不
      符，不應採信。
（三）本件被害人係因發現住宅遭竊，並因聽聞住家樓上傳出聲響，乃至三樓巡視，
      並發現被告己○○、乙○○躲藏於牆角，當場要求被告二人放下所竊得之贓物
      ，但隨即遭被告乙○○毆打頭部一拳，再遭被告己○○自背後抱住等情，已如
      前述，足認被告二人係因實施竊盜犯行後，及時為被害人發現，當場為防護贓
      物及脫免逮捕而對被害人為強暴行為。綜上，本案事證明確，被告乙○○辯稱
      並未出手毆打被害人，被告己○○辯稱其係為防護生命、身體安全方抱住被害
      人云云，顯係事後卸責之詞，不足採信，被告二人犯行洵堪認定，應依法論科
      。
三、按剪刀及銼刀為質地堅硬之物，客觀上具有行兇之危險性，足以對人之身體、生
    命造成威脅，其為兇器應無疑問，又被告己○○、乙○○二人共持剪刀、銼刀破
  壞被害人蔡雲住處大門門鎖，亦屬毀壞門扇之行為。核被告己○○、乙○○所為
    ，應依刑法第三百二十九條規定以強盜罪論，又因被告二人前開犯行有同法第三
    百二十一條第一項第二款毀壞門扇、第三款攜帶兇器之情形，故被告二人均應依
    同法第三百三十條第一項之加重強盜罪論處。被告二人就上開犯行，有犯意聯絡
    及行為分擔，為共同正犯。爰審酌被告二人正值年輕力壯，卻不思以己力賺取金
    錢，供其開銷，不僅侵害人民財產，並對被害人施強暴犯行，其惡性非輕，復審
    酌其犯罪之動機、犯罪所用之手段，及其犯後僅坦承竊盜部分犯行等一切情狀，
    分別量處如主文所示之刑。扣案之藍色柄剪刀一把、銼刀一支，為被告乙○○所
    有，並供被告二人犯罪所用之物，此業據被告二人於本院審理中供陳在卷，爰依
    刑法第三十八條第一項第二款之規定，宣告沒收。
貳、不受理部分：
一、追加起訴意旨略以：
（一）、乙○○意圖為自己不法所有並基於概括之犯意，連續於下列時、地為竊盜之
        犯行：１、九十三年四月十四日凌晨二、三時許，在花蓮縣新城鄉○○村○○街三七二巷五十六號旁產業道路，持黃得靈車號Ｕ八–四二一九號自用小
        貨車上足供兇器使用之剪刀一支，竊取劉范迪所有而供黃得靈使用之上開貨
        車一輛，得手後，隨將上開剪刀拋棄，以該車作為代步工具，再棄置於花蓮
        縣新城鄉北三棧三十三之一號旁空地。２、九十三年六月七日晚上七時許，
        在花蓮縣花蓮市○○○街五十三號第一廣場地下室，持其所有客觀上足供兇
        器使用之起子及扳手各一支，竊取李陳慧娟所有之車號Ｕ八–四四七九號自
        用小客車之電腦主機板一個。３、九十三年六月八日上午，在花蓮縣花蓮市
        ○○路一六八巷十三弄十六號前，持其自備之鑰匙一支，竊取潘燕雀所有而
        供陳亭諼使用之車號ＬＸ七–０七三號山葉牌重型機車一輛，得手後，將該
        車作為代步之用；並於同日上午，在花蓮縣花蓮市○○○街六十八號前，再
        持其自備足供兇器使用之扳手一支，竊取劉佳欣所有之車號ＭＲ九–五０一
        號重型機車車牌一面，並改懸掛於上開竊得之機車上，再將原車號ＬＸ七–
        ０七三號車牌改懸掛於劉佳欣之重型機車上，嗣於九十三年六月九日下午一
        時許，在花蓮縣花蓮市○○路美崙山公園入口處為警當場查獲，並扣得鑰匙
        一支。
（二）、丙○○基於意圖為自己不法所有之概括犯意，先於九十三年八月初某日，在
        花蓮縣花蓮市荳蘭橋附近，見林進昌之車未上鎖，乃持車上鑰匙一支，竊取
        林進昌所有之車號ＲＺ–四七五八號自用小客車一輛（該車業於九十三年七
        月二十二日上午六時許，在花蓮縣吉安鄉○○村○○路五三六巷十一號前失
        竊），得手後，再於同年八月初某日，在花蓮縣花蓮市○○街附近，持客觀
        上足供兇器使用之扳手一支，竊取鄧靜嵐所有ＪＤ–八三六三號車牌二面，
        並將上開竊得之車牌改懸掛於其竊得之汽車上，嗣於九十三年八月十七日上
        午十一時許，在花蓮縣吉安鄉○○村○○路一五七號旁空地，為警當場查獲
        ，並扣得鑰匙一支。
（三）、乙○○於九十三年三、四月間某日，在花蓮市長頸鹿電子遊藝場，明知林翠
        蘭、何義華名義健保卡各一張、建物使用執照一張、建築改良所有權狀一張
        、所有權狀二張、建物測量成果圖二張等物，係來路不明之贓物（健保卡二
        張，係林翠蘭於九十三年三月底、四月初，在花蓮縣秀林鄉崇德村崇德一七
        九之二號住處失竊；建物使用執照、建築改良所有權狀、所有權狀等物，係
        鄭秋濱於九十三年三月二十一日凌晨，在花蓮縣新城鄉○○村○○路三一八
        號住處遭竊），自年籍不詳綽號「阿發」之成年男子處予以收受上開贓物，
        俟機變賣，並於同日將上開贓物交予知情之戊○○，嗣於九十三年六月四日
        ，為警在花蓮縣花蓮市國福十四號戊○○住處當場查獲上開贓物，始悉上情
        。
二、按於第一審言詞辯論終結前，得就與本案相牽連之犯罪或本罪之誣告罪，追加起
    訴，刑事訴訟法第二百六十五條第一項定有明文。蓋案件一經起訴，起訴範圍隨
    之特定，若准許檢察官任意擴張追加起訴與本案非屬同一案件之案件，不僅減損
    被告的防禦權利，亦有損訴訟迅速的要求，惟若一概不許追加，則本可利用原來
    已經進行的刑事訴訟程序一次解決的相關共犯或刑事案件，均必須另行起訴，亦
    有違訴訟經濟的要求，故在被告訴訟權利、訴訟迅速審結及訴訟經濟的衡量下，
    設有上述第二百六十五條追加起訴的規定，一方面准許追加起訴，惟限於相牽連
    案件始得為之。所謂相牽連之案件，係指同法第七條各款所列之：一人犯數罪、
    數人共犯一罪或數罪、數人同時在同一處所各別犯罪，或犯與本罪有關係之藏匿
    人犯、湮滅證據、偽證、贓物各罪之案件。斟酌上述刑事訴訟法第二百六十五條
    的立法意旨，該條第一項所稱與「本案」相牽連案件之「本案」，自應嚴格解釋
    限於檢察官最初起訴之案件，而不及於事後追加起訴後擴張之案件，否則若允許
    檢察官先以數人共犯一罪或數罪的關係，先行追加起訴其他非最初起訴之被告，
    復就該新追加起訴之被告，以一人犯數罪或數人共犯一罪等關係，再行追加起訴
    其他案件或其他被告，將會無止盡擴充法院審理相關案件之範圍，無從保護原起
    訴案件被告之訴訟經濟，亦無從令訴訟迅速審結，失卻追加起訴制度本來為求訴
    訟經濟而准許利用已進行之刑事訴訟程序一次解決「相關」紛爭之立法目的，此
    合先敘明。
三、又起訴之程序違背規定者，應諭知不受理之判決；第三百零三條不受理之判決，
    得不經言詞辯論為之，刑事訴訟法第三百零三條第一款、第三百零七條亦分別定
    有明文。經查：
（一）本件追加起訴之被告乙○○竊盜及贓物罪嫌之犯罪事實，與檢察官原起訴之被
      告己○○準強盜罪之「本案」，並無任何相牽連案件之關係，檢察官係就追加
      起訴之被告乙○○再追加起訴與本案毫無相牽連案件關係之案件，揆諸上述說
      明，此舉不但與追加起訴為求訴訟經濟的目的相違，亦嚴重拖延訴訟程序，實
      有違被告己○○之訴訟權，應認為檢察官此部分追加起訴之程序違背規定。
（二）前開追加起訴之被告丙○○竊盜罪嫌之犯罪事實，核與本案被告己○○、乙○○共同準強盜犯行，並無刑事訴訟法第七條規定之相牽連案件關係，並非屬刑
      事訴訟法第二百六十五條第一項所規定之得追加起訴的案件，檢察官此部分追
      加起訴之程序顯然違背規定。
（三）本件追加起訴之被告戊○○贓物罪嫌部分，並非與被告乙○○共犯贓物罪嫌，
      本無刑事訴訟法第七條第二款規定數人共犯一罪之相牽連關係，況本件係就追
      加起訴之被告乙○○再追加起訴與本案毫無相牽連案件關係之案件，揆諸上開
      說明，應認為檢察官此部分追加起訴之程序亦違背規定。
五、綜上，本件檢察官上開對被告乙○○竊盜及贓物犯行、被告丙○○竊盜犯行、被
    告戊○○贓物犯行所為之追加起訴，其起訴程序即均違背規定，爰不經言詞辯論
    ，逕為不受理判決之諭知。至台灣花蓮地方法院檢察署移送併辦之九十三年偵字
    第二二五一號、第二三九一號、第二七八九號被告乙○○竊盜案件部分，及台灣
    花蓮地方法院檢察署九十三年度核退偵字第五一八號、九十三年度偵字第二六六
    九號、台灣板橋地方法院九十四年度偵字第七五０號被告丙○○竊盜案件，因本
    案就被告乙○○竊盜罪、被告丙○○竊盜罪部分為不受理判決，自無裁判上一罪
    關係，本院自無從併案審理，爰退回台灣花蓮地方法院檢察署、台灣板橋地方法
    院檢察署，分別偵查辦理。
據上論結，應依刑事訴訟法第二百九十九條第一項前段、第三百零三條第一款、第三
百零七條，刑法第二十八條、第三百二十九條、第三百三十條第一項、第三十八條第
一項第二款，判決如主文。
本案經檢察官甲○○到庭執行職務。
中     華      民      國     九十四     年     一      月     三十一   日
                              臺灣花蓮地方法院刑事第二庭
                                  審判長法官  林  碧  玲
                                  法      官  陳  世  博
                                  法      官  俞  秀  美
右正本證明與原本無異。
如對本判決不服，應於送達後十日內，向本院提出上訴狀。（應抄附繕本）告訴人或
被害人如對於本判決不服者，應具備理由請求檢察官上訴，其上訴期間之計算係以檢
察官收受判決正本之日期為準。
                            法院書記官
中     華      民      國     九十四     年     一      月     三十一   日
附錄本判決論罪之法律條文：
刑法第三百二十九條：
竊盜或搶奪，因防護贓物、脫免逮捕或湮滅罪證而當場施以強暴脅迫者，以強盜論。
刑法第三百三十條第一項：
犯強盜罪而有第三百二十一條第一項各款情形之一者，處五年以上十二年以下有期徒
刑。
